【裁判字號】    92,交上訴,418
【裁判日期】    920514
【裁判案由】    公共危險等
【裁判全文】
臺灣高等法院臺中分院刑事判決              民國九十二年度交上訴字第四一八號
    上  訴  人
    即  被  告  乙○○
右上訴人因公共危險等案件，不服臺灣苗栗地方法院中華民國九十二年十二月廿七日
第一審判決（民國九十年度交訴字第三五號，起訴案號：臺灣苗栗地方法院檢察署民
國九十年度偵字第一七七九號），提起上訴，本院判決如左：
    主      文
原判決撤銷。
乙○○駕駛動力交通工具肇事致人受傷而逃逸，處有期徒刑陸月，如易科罰金，以
佰元折算壹日；又過失傷害人，處有期徒刑月，如易科罰金，以佰元折算壹日，
應執行有期徒刑捌月，如易科罰金，以佰元折算壹日。
    事      實
一、乙○○於民國八十九年十二月二十三日（起訴書誤載為十七日）下午五時三十分
    ，駕駛良興製衣公司所有車牌號碼ＭＩ－一一六八號銀色裕隆廠牌自用小客車，
    沿苗栗縣頭份鎮○○路，由東往西（起訴書誤載由北往南）方向行駛，途經苗栗
    縣頭份鎮○○路與信東路交岔路口前，理應注意車輛行駛時，駕駛人應注意車前
    狀況，隨時採取必要之安全措施，並遵守交通號誌之指示行車，而依當時天候為
    傍晚時分、及道路狀況為雙線道、直路，視距良好下，又無不能注意之情事，竟
    疏於注意，於車將抵路口時，燈號已由綠燈變為黃燈，詎乙○○竟搶黃燈，仍貿
    然進入交岔路口，此時燈號已變換為紅燈，乙○○遂闖越紅燈管制號誌而行駛，
    適有沿頭份鎮○○路由北往南（起訴書誤載為由西往東）方向行駛，由丙○○騎
    乘車號ＩＬＡ－四二二號後載母親甲○○之重型機車，穿越前開路口時，閃避不
    及，致所騎機車之大燈鋼管護框擦撞自小客車右側車身，機車左側車身腳踏板連
    接至前飾板之車體與自小客車碰撞，並將自小客車右側車身從右前門中段、門把
    下方板金飾條刮落凹痕，並往後延伸至右後車門、右後輪上方葉子板板金，導致
    丙○○的左骨部撞擊自小客車車身，造成自小客車車身凹損，丙○○的左股骨骨
    折，搭乘機車後座之甲○○左側身體撞擊自小客車右後輪上方葉子板，造成甲○○左足第二蹠骨骨折，丙○○並因此昏迷、受有左側股骨骨折合併肺栓塞症候群
    等傷害。詎乙○○駕駛上開動力車輛肇事致人受傷後，竟以另有要事為由迅即駕
    車逃逸，復未採取救護及必要措施，後經目擊證人林月茹記下肇事車輛車型及顏
    色，並報警始循線查獲。
二、案經甲○○訴由苗栗縣警察局頭份分局報請及由丙○○訴請臺灣苗栗地方法院檢
    察署檢察官偵查起訴。
    理      由
一、訊據上訴人即被告乙○○，否認有肇事逃逸情事，辯稱：我當時沒有闖紅燈，當
    黃燈要過去時，有停一部廂型車擋住前面，沒看到有機車過來，當時我不曉得肇
    事云云。但查被告乙○○駕駛自小客車於前開時、地與丙○○所騎之機車撞擊，
    致告訴人甲○○受有左足第二蹠骨骨折、丙○○受有昏迷、左側股骨骨折合併肺
    栓塞症候群，及肇事後駕車駛離現場之事。業據告訴人甲○○於警局（詳見一七
    七九號偵查卷第八頁至十一頁）及檢察官偵訊中、丙○○於偵查中指訴綦詳，並
    有三軍總醫院、國軍新竹醫院診斷證明書、道路交通事故調查報告表各一紙，及
    現場照片四幀、肇事車輛照片十一幀在卷可稽。又依據道路交通事故調查表所示
    ，肇事後機車左倒於路口中，後輪距西向車道入口路邊邊緣起點八點九公尺，車
    頭朝南，車尾朝北，有卷內照片可資為證（詳見偵卷第一七七九號卷第十七頁、
    第十八頁左上、第十九頁右上右下）。而機車前檔泥板破損，前輪左側有受撞毀
    損痕跡，右側車身並無明顯車損痕跡，此亦有第一七七九號偵查卷第十九頁右上
    照片為證；另被告所駕駛之自小客車右前後門板飾條掉落、右前門在把手下方板
    金有內凹痕跡、並往後延伸至右後門、右後輪上方之葉子板板金均有撞擊內凹痕
    跡，其中右後門近鉸鈕有較嚴重之侵入刮痕及掉漆，其下方門中柱附近門檻處有
    撞擎凹痕多處，車頭、後車尾與左側車身並無明顯車損痕跡，有第一七七九號偵
    查卷第二十一頁右上及左上之照片為憑。又在肇事現場之建國路西向車道距路邊
    邊線起點縱向距離約三點二公尺、橫向距離約○‧七公尺處有自小客車右側車身
    飾條掉落（偵卷第一七七九號卷第十八頁左下照片），依據中央警察大學鑑定報
    告認為當兩車碰撞時，機車前輪前緣與自小客車右前門中段接觸小於九十度，機
    車轉向龍頭即被順時針向右推，撞擊力量未著力於門板，造成機車尾順時針方向
    旋轉，反而使機車前輪上方之前大燈鋼管護框左側面，因自小客車往前行駛而造
    成自小客車門中柱前後溝撞侵入擦撞痕跡，其距地高度約○‧六公尺。機車前大
    燈鋼管護框擦撞自小客車車身，機車左側車身腳踏板上方連接至前飾板之車體碰
    撞自小客車車身，將自小客車飾條刮落，在機車車體碰撞自小客車身飾條刮落之
    過程，被害人丙○○的左股部撞擊自小客車車身，造成自小客車凹損、被害人丙○○的左股股骨折，隨後機車後座乘客甲○○左側身體撞擊自小客車之右後輪上
    方葉子板，在自小客車受撞擊過程，機車踏板左側邊緣與自小客車右側車身門中
    柱附近門檻發生碰撞，並造成機車後座甲○○之左足第二蹠股骨折（詳見該校鑑
    定報告第七頁至第八頁）。
二、綜上車損狀況及被害人所受之傷勢觀察，本件車禍應係被告駕駛自用小客車，由
    東向西行駛建國路，臨近信東路口遇紅燈未依規定停車，在闖紅燈過程遭由北往
    南行駛信東路依號誌指示穿越建國路之機車撞擊為肇事原因。此亦經中央警察大
    學為相同之鑑定結果，另臺灣省竹苗區車輛行車事故鑑定委員會及臺灣省車輛行
    車事故覆議鑑定委員會鑑定：以路權之歸屬，認胡博盛駕駛自小客車沿建國路由
    北往南方向行駛，行車速度應依標誌規定，且應依行車管制號誌指示行駛。丙○○駕駛重機車沿信東路由西往東方向行駛，屬行車管制號誌正常運作綠燈之一方
    ，路權優先。因此鑑定胡博盛駕駛自小客車超速行駛且未依行車管制號誌指示行
    駛為肇事原因。丙○○駕駛重機車無肇事因素，有該會九十年九月十日竹鑑字第
    九○○九五九號鑑定意見書及九十一年一月二十八日府覆議字第九○二八○三號
    函在卷足憑。參酌被告於原審訊問時供述：在建國路由東往西的方向，當時時速
    五、六十公里，當時是綠燈轉黃燈，看無車輛，於是就搶黃燈經過，．．．等語
    （見原審九十年七月六日筆錄第五頁至第六頁），益證被告未遵行車管制號誌指
    示行車，以致肇事無疑。按車輛行駛時，駕駛人應注意車前狀況，隨時採取必要
    之安全措施；又按汽車行駛至交岔路口，其行進應遵守燈光號誌之指示行車；道
    路交通安全規則第九十四條第三項、第一百零二條第一項第一款分別定有明文。
    本件被告開車行經上開肇事地點，疏未注意車前狀況及遵守燈光號誌，致與告訴
    人丙○○所騎乘之機車發生撞擊，其有過失甚明；又被告之過失行為與告訴人等
    所受之傷害間，亦顯有相當因果關係。次查，被告駕駛之銀色裕隆自用小客車肇
    事、車損之情形為右前後門板飾條掉落，右前門把手下方板金有內凹痕跡，並往
    後延伸至右後門，右後輪上方之葉子板板金有撞擊內凹痕跡，右後門近鉸鈕有較
    嚴重之侵入刮痕及掉漆、其下方門中柱附近門檻處有撞擊凹痕多處，已如前述，
    足見車損情況嚴重，據在車禍現場附近一家餐廳任職之證人林月茹於警訊證稱：
    「當時我正在餐廳櫃台，聽到前面馬路有碰的一聲，我就跑到餐廳門口，看到一
    部自小客車、裕隆牌、銀白色，從我面前急駛過，我知道是肇事的車，我馬上叫
    我朋友開車去追，沒有追到．．．是一部自小客車和一部機車發生車禍，現場有
    人受傷」等語，依證人林月茹所述，碰撞聲音，在餐廳都可耳聞，則駕車之被告
    豈有充耳未聞之理，是其辯稱：沒有聽到碰撞聲，因有事要去尖山，就繼續開車
    離去云云，無非為其肇事逃逸飾卸之詞，不足採信，其請求再次傳喚林月茹作證
    ，核無必要。又苗栗縣警察局頭份分局偵查員富大地，係於本件車禍後奉命調閱
    相關資料而查獲被告係肇事逃逸之人，已據富大地於原審供明，則富大地並非肇
    事現場處理之員警，被告請求本院再予傳喚富大地到庭作證，亦核無必要，被告
    駕駛小客車肇事致人受傷，旋即駕車逃離肇事地點，並未採取救護及必要措施。
    是本件事證明確，被告犯行應堪認定。
三、核被告乙○○所為係犯刑法第二百八十四條第一項前段及第一百八十五條之四之
    罪行。被告一過失駕車行為，同時致使告訴人二人受傷，為想像競合犯，應依刑
    法第五十五條之規定，從一重處斷；又被告上開二罪間，犯意個別，行為互殊，
    應予分論併罰。原審予被告論科，固非無見，惟查被告犯後，業與被害人達成民
    事和解，賠償新台幣七十萬元，有調解筆錄一份附卷可稽，原判決對此未及審酌
    ，被告上訴意旨請求予以減輕刑罰，為可採取，應由本院將原判決撤銷改判，爰
    審酌被告尚無不良素行，有臺灣高等法院被告全國前案紀錄表一份在卷可考，及
    其過失程度，被害人所受之損害，以及犯後態度等一切情狀，就肇事逃逸及過失
    傷害分別量處如主文第二項所示之刑，並定其應執行刑及諭知易科罰金之折算標
    準示懲。
四、據上論斷，應依刑事訴訟法第三百六十九條第一項前段、第三百六十四條、第二
    百九十九條第一項前段，刑法第一百八十五條之四、第二百八十四條第一項前段
    、第五十五條、第五十一條第五款，罰金罰鍰提高標準條例第一條前段、第二條
    ，判決如主文。
本案經檢察官丁○○到庭執行職務。
中      華      民      國      九十二     年     五      月    十四    日
                                臺灣高等法院臺中分院刑事第二庭
                            審判長法  官  羅  禮  政
                                            法  官  蔡  聰  明
                                            法  官  陳  欣  安
右正本證明與原本無異。
肇事逃逸部分得上訴，過失傷害部分不得上訴。
如不服本判決應於收受送達後十日內向本院提出上訴書狀，其未敘述上訴之理由者並
得於提起上訴後十日內向本院補提理由書（均須按他造當事人之人數附繕本）。
                                            書記官  紀  美  鈺
中      華      民      國      九十二     年     五      月    十五    日
中華民國刑法第一百八十五條之四：
駕駛動力交通工具肇事，致人死傷而逃逸者，處六月以上五年以下有期徒刑。
中華民國刑法第二百八十四條第一項：
因過失傷害人者，處六月以下有期徒刑、拘役或五百元以下罰金，致重傷者，處一年
以下有期徒刑、拘役或五百元以下罰金。
                                                                        Ｒ


司法院資訊處製作；財團法人民間司法改革基金會備份。
